【裁判字號】    92,台上,2929
【裁判日期】    920529
【裁判案由】    準強盜
【裁判全文】
最高法院刑事判決                              九十二年度台上字第二九二九號
    上訴人  台灣高等法院高雄分院檢察署檢察官
    被  告  甲○○
右上訴人因被告準強盜案件，不服台灣高等法院高雄分院中華民國九十年一月三十日
第二審判決（八十九年度上訴字第一八二六號，起訴案號：台灣高雄地方法院檢察署
八十九年度偵字第一六八五０號），提起上訴，本院判決如左：
    主  文
原判決撤銷，發回台灣高等法院高雄分院。
    理  由
本件原判決認定被告甲○○基於意圖為自己不法所有之概括犯意，於民國八十九年七
月二十七日四時四十五分許，自高雄市新興區○○○街二十九號整修中之房屋大門爬
上頂樓，越過同街二十七號頂樓至二十五號王秀美住宅頂樓，見該處鐵門未上鎖，即
侵入其內，並至一樓打開抽屜正搜尋財物之際，適為王秀美下樓發現，大聲呼叫，而
未得逞，旋由王女家人報警逮捕。渠又於同年九月十七日五時四十分許，趁同市前金
區○○○街五十四號蕾茵宮ＫＴＶ已結束營業無人在內時，自該店二樓預留冷氣孔進
入包廂（無故侵入建築物部分未據告訴），並至一樓櫃檯打開抽屜，著手竊取財物，
因觸動警報系統，經保全人員會同警方當場查獲，致未得逞。被告復於同年十月十九
日二時許，騎機車至高雄縣大寮鄉○○○路五三五號林淑環住處，逾越該住宅外牆翻
爬至二樓陽台，以其所攜帶客觀上足以對人造成危險之兇器螺絲起子一把敲壞通往客
廳之玻璃門，欲進入其內竊取財物，惟因手遭玻璃割傷，且在屋外睡著，而未竊得任
何財物等情。因認第一審判決變更準強盜罪之起訴法條，論處被告連續攜帶兇器，毀
越門扇及牆垣，於夜間侵入住宅竊盜未遂罪刑（累犯，處有期徒刑一年），為無不合
，予以維持，駁回檢察官在第二審之上訴。固非無見。
惟查：(一)、原判決理由係以王秀美於第一審及原審調查時證稱案發時伊因緊張而大聲
呼叫，被告係將手放在伊頸部處，伊係婦人，不敢逮捕被告等語，且王女並未受傷，
亦據其女洪綺婉證述屬實，因而採信被告所辯案發時伊係要阻止王女喊叫而摀住其口
，緊急之間，手才跑到其頸部處之語，認被告並無直接或間接對王女之身體施以暴力
、脅迫行為，而為有利於彼之判斷。然觀諸王秀美於警詢供稱案發時伊發現被告，即
大聲呼叫，質問其如何進來，被告隨即掐住伊頸部，並要將其推倒，打算開門離去（
見一三七三七號警卷第三頁背面），其於第一審審理時復稱被告係用手放在伊頸部處
推伊等語（見一審卷第二十九頁）。雖其用詞不同，惟所指被告於案發當時確有出手
壓制其頸部，並予推倒之舉動，似無二致。則其於行竊失風，見王秀美大聲呼救時所
為此舉，能否謂非出於脫免逮捕，而對之施強暴手段，尚非全無斟酌餘地。原判決徒
以王秀美上開審判中之供詞及其並未受傷乙節，乃認被告非有對之施強暴情事，而為
對其有利之認定，尚嫌速斷。(二)、依原判決認定之事實，被告於八十九年十月十九日
二時許，至高雄縣大寮鄉○○○路五三五號林淑環住處，逾越其住宅外牆翻爬至二樓
陽台，以兇器螺絲起子敲壞通往客廳之玻璃門，欲入內行竊時，因手遭玻璃割傷，且
在屋外睡著，而未竊得財物等情。如果無訛，被告於刑法第三百二十一條第一項之加
重竊盜罪，雖有攜帶兇器、逾越牆垣及毀壞門扇之加重要件行為，然似尚未有「著手
」行竊情事。原判決認其此部分所為應成立刑法第三百二十一條第二項、第一項第一
款、第二款、第三款之加重竊盜未遂罪，應有適用法則不當之違法。(三)、被告於六十
年間起，至本件案發時，其間已有多次竊盜前科，並曾因之受感化教育及刑前強制工
作之處分，其最近一次於八十四年間，因竊盜等罪經判處有期徒刑二年六月，並諭知
刑前強制工作，而被告所受該強制工作處分嗣經裁定免除繼續執行，且於八十九年間
甫獲假釋，有卷附台灣高雄地方法院檢察署刑案資料查註紀錄表及台灣高等法院被告
全國前案紀錄表可稽，乃其於假釋期間復一再行竊，則台灣高雄地方法院檢察署檢察
官提起公訴，認被告有竊盜之犯罪習慣，而依竊盜犯贓物犯保安處分條例規定，聲請
法院對之為刑前強制工作處分之宣告，似非全無憑據。第一審判決未為該宣告，且未
說明其理由，已嫌疏略。檢察官提起第二審上訴猶執此指摘，原審維持第一審判決，
然其理由內對被告有上開竊盜前案紀錄及於前案假釋中復於本案一再行竊之情，如何
認非有竊盜犯罪習慣之心證理由，既未為必要說明，徒以被告已坦認犯行表示悔悟及
本件竊盜均未得財等屬於審酌量刑之事項，遽認無為強制工作處分必要，此項理由之
論述尚嫌欠備。以上，或係檢察官上訴意旨所指摘，或為本院得依職權調查之事項，
應認原判決有撤銷發回更審之原因。
據上論結，應依刑事訴訟法第三百九十七條、第四百零一條，判決如主文。
中      華      民      國    九十二    年      五      月    二十九    日
                              最高法院刑事第十二庭
                                  審判長法官  張  淳  淙
                                        法官  謝  俊  雄
                                        法官  蘇  振  堂
                                        法官  張  春  福
                                        法官  呂  丹  玉
      右正本證明與原本無異
                                              書  記  官
中      華      民      國    九十二    年      六      月      五      日


司法院資訊處製作；財團法人民間司法改革基金會備份。
